【裁判字號】    98,易,3483
【裁判日期】    981126
【裁判案由】    詐欺
【裁判全文】
臺灣臺中地方法院刑事判決              98年度易字第3483號
公  訴  人  臺灣臺中地方法院檢察署檢察官
被      告  甲○○
上列被告因詐欺案件，經檢察官提起公訴（98年度偵字第20925
號），本院判決如下：
    主    文
甲○○幫助意圖為自己不法之所有，以詐術使人將本人之物交付
，累犯，處有期徒刑參月，如易科罰金以新臺幣壹仟元折算壹日
。
    事    實
一、甲○○能預見將自己所有之金融機構存款帳戶存摺、金融卡
    （含密碼）交付予不詳年籍之成年人使用，足供他人作為詐
    欺取財等財產犯罪款項出入之工具，其竟仍基於幫助他人詐
    欺取財之不確定犯意，於民國98年5月20日下午約3時許，在
    臺中市○○路與繼光街口處，將其前向中華郵政股份有限公
    司何厝郵局申請之帳號00000000000000號帳戶之存摺、金融
    卡及密碼，交付予年籍不詳、綽號「阿華」之成年男子，所
    指派之不詳姓名成年男子，容任其所屬之詐欺集團成員使用
    該帳戶以遂行詐欺取財犯罪。該不詳年籍之人取得該帳戶資
    料後，即與所屬之犯罪集團成員意圖為自己不法之所有，基
    於共同詐欺之犯意聯絡，於同月25日中午11時許，打電話向
    丙○○佯稱：其係詐騙帳戶人頭，須匯款予金管會等語，致
    丙○○陷於錯誤，於同日中午12時42分許，依指示至郵局匯
    款新臺幣10萬元至甲○○之上開郵局帳戶後，旋遭提領一空
    。嗣經丙○○發覺受騙，報警處理，始查知上情。
二、案經臺中市警察局第六分局報告臺灣臺中地方法院檢察署檢
    察官偵查起訴。
    理    由
壹、證據能力部分：
    按被告以外之人於審判外之言詞或書面陳述，除法律有規定
    者外，不得作為證據；又被告以外之人於審判外之陳述，雖
    不符前四條之規定，而經當事人於審判程序同意作為證據，
    法院審酌該言詞陳述或書面陳述作成時之情況，認為適當者
    ，亦得為證據。當事人、代理人或辯護人於法院調查證據時
    ，知有第159條第1項不得為證據之情形，而未於言詞辯論終
    結前聲明異議者，視為有前項之同意。刑事訴訟法第159條
    第1項、第159條之5分別定有明文。經查，本判決下列所引
    用之被告以外之人於審判外之陳述（包含書面陳述），除公
    務員職務上製作之紀錄文書，並無顯不可信之情況，依刑事
    訴訟法第159條之4第1款規定，有證據能力外，其餘屬傳聞
    證據部分，檢察官、被告於本院準備程序中均表示沒有意見
    ，且迄於言詞辯論終結前亦未聲明異議。本院審酌上開證據
    資料製作時之情況，尚無違法不當及證明力明顯過低之瑕疵
    ，亦認為以之作為證據應屬適當，故揆諸前開規定，爰依刑
    事訴訟法第159條之5規定，認前揭證據資料均有證據能力。
貳、實體部分：
一、訊據被告甲○○固坦承上開郵局帳戶係由其開戶使用，並交
    付予不詳姓名之他人，惟矢口否認有幫助詐欺之犯行，辯稱
    ：因看報紙廣告應徵接送公關小姐的司機工作，為了收款方
    便，要將小姐收得款項存到我的帳戶，公司再自己去領，所
    以對方要求我提供存摺、金融卡、密碼，我的帳戶等資料是
    遭騙取云云。經查：
（一）被告申請上開郵局帳戶使用，且被告於98年5月20日下午3
      時許，在臺中市○○路與繼光街口，將帳戶之存摺、提款
      卡、密碼交予不詳姓名之他人，為被告所自承，且有上開
      郵局帳戶之開戶資料在卷足稽；嗣於98年5月25日中午11
      時許，有真實姓名年籍不詳之成年人以電話向證人即被害
      人丙○○進行詐騙，致證人丙○○陷於錯誤，依指示匯出
      10萬元至被告上開郵局帳戶內，旋遭提領之事實，業據證
      人丙○○於警詢陳述明確，並有證人丙○○提出之郵政國
      內匯款執據影本、偽造金融監控管理中心聲明書影本及執
      行聲請書影本各1紙可憑，足見被告上開郵局帳戶確實由
      詐欺集團使用作為詐騙金錢之帳戶無訛。
（二）金融機構帳戶之存摺等相關資料事關個人財產權益之保障
      ，其專有性甚高，除非本人或與本人親密關係者，難認有
      何理由可自由流通使用該存摺，一般人均有妥為保管及防
      止他人任意使用之認識，縱特殊情況偶需交付他人使用，
      亦必深入瞭解用途、合理性及對方身份背景，始予提供，
      且該等專有帳戶資料如落入不明人士手中，而未加以闡明
      正常用途，極易被利用為與財產有關之犯罪工具，為社會
      一般人依日常生活經驗所認知之常識。況近年來新聞媒體
      ，對於不肖犯罪集團常利用人頭帳戶，作為詐騙錢財之犯
      罪工具，藉此逃避檢警查緝之情事，亦多所報導，政府亦
      大力宣導，督促民眾注意，主管機關甚至限制以提款卡轉
      帳之金額，是交付帳戶資料予非親非故之人，該取得帳戶
      資料之人應係為謀非正當資金進出，而隱瞞其資金流程及
      行為人身分曝光之不法使用，幾乎已成為人盡皆知之犯罪
      手法。被告雖以應徵工作云云置辯，但衡諸現今社會應徵
      工作者，並無要求應徵者提供提款卡或告知密碼，乃一般
      社會所共同之事實；而如所應徵為正當之工作，均係到雇
      主辦公之地點，以便應徵者了解工作環境與具體情形，並
      沒有隨意約在路旁之理；衡諸被告自承有多年工作經驗，
      且曾於統聯客運公司擔任司機，且其為本案時已年逾40
      歲，依日常生活經驗均可得知應徵工作時，並不需要將帳
      戶資料交給雇主，是被告於交付存摺、提款卡、密碼時，
      對於取得提款卡、密碼之人可能用作不法犯罪而取財應有
      預見。
（三）刑法上之故意，分直接故意（確定故意）與間接故意（不
      確定故意）；「行為人對於構成犯罪之事實，預見其發生
      而其發生並不違背其本意者」為間接故意，刑法第13條第
      2項定有明文。被告對於所應徵工作之公司名稱、地點均
      不明，如係正當職業，何需由被告收取款項？如必由被告
      收取款項，亦可由公司提供公司之帳戶，以供被告存入所
      收取的款項，何必大費周章由被告提供帳戶資料？足見被
      告對其應徵工作不具正當性或合法性應有認知，應有違法
      性之認識。被告既預見其所交付的帳戶資料將可能被他人
      用來作為詐欺取財的非法用途之工具，對於他人上開帳戶
      作為詐欺取財之匯款指定帳戶使用如何不會發生，又沒有
      具一般人所認知合理性之「確信」根據；從而，本件被害
      人丙○○遭詐欺取財結果之發生，堪認不違背被告之本意
      。
（四）被告雖聲請訊問證人黃聰文；惟證人黃聰文於本院證述：
      我不是和被告同時交付存摺、提款卡、密碼；我交付時還
      覺得很奇怪，跟被告說既然人家沒有審核過，為何要先交
      付提款卡、存摺、密碼等語。則被告交付自己之存摺等物
      時，證人黃聰文既不在場，對於被告與前來收取存摺等物
      之人的對話內容，既毫不知悉，則被告基於何理由交付存
      摺、提款卡、密碼，非無疑問。縱認被告基於找工作而交
      付，惟被告對所應徵工作不具正當性及合法性有所認知，
      有違法性之認識，業如上述；且被告交付存摺等物時，又
      未確認收取存摺等物之人的年籍資料，亦未請求該人交付
      收取證明文書，以確保知悉所交付之存摺等物的流向，則
      被告對該不詳姓名之人將收取之存摺、提款卡、密碼轉交
      予詐騙集團使用並作為犯罪工具，並無任何有效之控制或
      支配方法；又被告交付之時間係98年5月20日，被害人丙
      ○○遭詐騙之時間係98年5月25日，相距已5日，被告亦未
      曾向「阿華」進行查證或詢問，是以被告對所交付之存摺
      等物作為犯罪之工作，係採取消極、放任之態度，足認被
      告主觀上容任該詐欺集團將上開帳戶作為詐欺取財之匯款
      指定帳戶使用，準此，被告顯有幫助詐欺取財之不確定故
      意存在。從而，證人黃聰文之證言，尚難以作為有利於被
      告之證據。
（五）綜上所述，本件事證明確，被告犯行堪以認定。
三、「阿華」及其所屬詐欺集團成年成員之間基於意圖為自己不
    法所有之犯意聯絡，共同實施上開詐術，致使被害人丙○○
    陷於錯誤而將前述款項匯入被告所有帳戶內，旋遭提領，係
    共同犯刑法第339條第1項之詐欺取財罪。被告雖提供其所有
    之上開帳戶資料，惟既未有何參與詐欺被害人丙○○之行為
    或於事後分得詐騙款項之積極證據，即無從認屬上開詐欺取
    財行為之共同正犯。然刑法上之幫助犯，係指以幫助之意思
    ，對於正犯資以助力，而未參與實施犯罪之行為者而言；本
    案被告提供其所有之上開帳戶之提款卡、密碼等物予詐欺集
    團成員作為詐欺取財之工具，係基於幫助他人詐欺取財之不
    確定故意，且所為屬詐欺取財罪構成要件以外之行為，自應
    構成幫助詐欺取財之犯罪。故核被告所為，係犯刑法第30條
    第1項前段、第339條第1項之幫助詐欺取財罪。被告前因能
    源管理法案件，經臺灣高等法院高雄分院以93年度上訴字第
    1013號判決判處有期徒刑3月確定，於95年9月19日易科罰金
    執行完畢，有臺灣高等法院被告前案紀錄表附表可證，其於
    受有期徒刑執行完畢後5年以內故意再犯本件有期徒刑以上
    之罪，為累犯，應依刑法第47條第1項之規定，加重其刑。
    被告係幫助犯，應依刑法第30條第2項規定減輕其刑；並依
    法先加後減。爰審酌被告之智識程度、提供金融帳戶資料供
    詐欺集團詐騙使用，助長詐騙財產犯罪之風氣，造成無辜民
    眾受騙而受有金錢重大損失，實為當今社會層出不窮之詐財
    事件所以發生之根源，導致社會互信受損，擾亂金融交易往
    來秩序，影響層面廣泛，且亦因被告提供個人帳戶，致使執
    法人員難以追查該詐騙犯罪人之真實身分，兼衡被害人丙○
    ○因此所受之損害程度、被告犯後之態度等一切情狀，量處
    如主文所示之刑，並諭知易科罰金之折算標準。
據上論斷，應依刑事訴訟法第299條第1項前段，刑法第30條、第
339條第1項、第47條第1項、第41條第1項前段，刑法施行法第1
條之1第1項、第2項前段，判決如主文。
本案經檢察官乙○○到庭執行職務。
中    華    民    國    98    年    11    月    26    日
                  刑事第十庭    審判長法  官  施慶鴻
                                      法  官  莊秋燕
                                      法  官  簡婉倫
以上正本證明與原本無異。
如不服本判決應於收受送達後10日內向本院提出上訴書狀，並應
敘述具體理由；其未敘述上訴理由者，應於上訴期間屆滿後20日
內向本院補提理由書（均須按他造當事人之人數附繕本）「切勿
逕送上級法院」。
                                      書記官  賴瓊珠
中    華    民    國    98    年    11    月    26    日
附錄本案論罪科刑法條：
刑法第339條第1項：
意圖為自己或第三人不法之所有，以詐術使人將本人或第三人之
物交付者，處5年以下有期徒刑、拘役或科或併科1千元以下罰金


司法院資訊處製作；財團法人民間司法改革基金會備份。
